【裁判字號】    94,訴,361
【裁判日期】    950217
【裁判案由】    違反貪污治罪條例等
【裁判全文】
臺灣士林地方法院刑事判決               94年度訴字第361號
公  訴  人  臺灣士林地方法院檢察署檢察官
被      告  甲○○
選任辯護人  姜明遠律師
上列被告因違反貪污治罪條例等案件，經檢察官提起公訴（93年
度偵字第5080號），本院判決如下：
    主  文
甲○○連續依據法令從事公務之人員，對於違背職務之行為，收
受賄賂，處有期徒刑伍年拾月，禠奪公權年。所得財物新臺幣
壹佰貳拾陸萬元及0000000000號行動電話壹支，應予
追繳沒收（業已自動繳交保管中）。
    事  實
一、甲○○於民國87年9 月16日至93年1 月5 日間任職於臺北縣
    政府建設局商業輔導課，擔任約僱稽查員，負責臺北縣政府
    轄內9 種行業（包含俗稱之八大行業及電玩業）、網路咖啡
    店等之稽查工作，嗣於93年1 月6 日起調職臺北縣政府建設
    局工業輔導課，負責稽查轄內違規廠商及協助商業輔導科查
    緝違規電玩，為依據法令從事公務之人員，且保密稽查行動
    及查緝違規電玩業，均為其職務上之行為。又己○○係設於
    臺北縣汐止市○○路168 號3 樓「大汐止遊樂場」、臺北縣
    汐止市○○街706 號「新東海釣蝦場」、臺北縣板橋市○○
    街42巷1 號「滋滋脆便利商店」電動玩具部門之股東，並在
    前揭處所擺設賭博性電動玩具從事賭博行為，其為避免經營
    之賭博電玩遭臺北縣政府稽查人員查緝，遂與乙○○、戊○○、丙○○等電玩業者，自92年10月間起，共同基於行賄之
    犯意聯絡，推由己○○出面將賄款交付甲○○，以事前取得
    臺北縣政府稽查人員之稽查消息，躲避查緝（己○○、丙○○、戊○○部分另行審結，乙○○部分業經檢察官另行偵辦
    中）。甲○○遂基於對於違背職務之行為收受賄賂之概括犯
    意，連續於附表所示之時間，在板橋縣光復國中附近，收受
    己○○為如附表所示各家電動玩具店所交付之賄款，金額總
    計新台幣（下同）126 萬元，並於93年3 月初收受己○○贈
    送之0000000000號行動電話1 支。甲○○收受上開賄賂後，
    即違背其實施稽查前應予保密之職務義務，多次於臺北縣政
    府稽查人員展開稽查前，以撥打電話或傳簡訊之方式，將該
    稽查消息洩漏予己○○，再由己○○轉告如附表所示之各家
    電動玩具店於查緝時間暫時歇業，以逃避臺北縣政府稽查人
    員之查緝。甲○○在臺灣士林地方法院檢察署偵查中自白犯
    罪，並已自動繳納全部收賄所得126 萬元及0000000000號行
    動電話1 支。
二、案經法務部調查局臺北市調查處移送臺灣士林地方法院檢察
    署檢察官偵查起訴。
    理  由
一、前揭犯罪事實，業據被告甲○○坦承不諱，核與證人戊○○
    、丙○○於法務部調查局臺北市調查處及偵查中證述之情節
    （見93年度偵字第5080號偵查卷(一)第208-211 頁、卷(二)第14
    -17 頁、卷(三)第79-81 、85-87 頁、93年度偵字第6672號偵
    查卷第9-15、70-75 、90、94、95、99-101、106-110 、
    115 -117頁），暨證人己○○於法務部調查局臺北市調查處
    、偵查中及本院審理時證述之內容相符（見93年度偵字第
    5080號偵查卷(一)第16-18 、256 、340-349 、321-324 、
    329 、卷(二)第31、32、37、44-54、86-88、144、378-389、
    卷(三)第102-107 、164 、165 、308 、309 頁），復有臺北
    縣政府93年7 月1 日北府建商字第0930447627號函、臺北縣
    政府建設局所屬職員基本資料、職務分辦表、組織編制表（
    見93年度偵字第5080號偵查卷(二)第317-373 頁）、93年1 月
    19 日 乙○○與己○○之通話監聽譯文、93年1 月31日己○○與乙○○、戊○○之通話監聽譯文、93年4 月21日己○○
    與甲○○之通話監聽譯文、93年4 月23日己○○與甲○○之
    通話監聽譯文（見93年度偵字第5080號偵查卷(一)第142-149
    、152 頁）、93年4 月28日及5 月26日己○○交付甲○○賄
    款之經過情形報告表及位置圖、照片等（見同上卷宗第83、
    84 、85-87頁），及0000000000號行動電話1 支可資佐證，
    足認被告之自白與事實相符，堪予採信。是本案事證已臻明
    確，被告之犯行堪以認定，應依法論科。
二、被告為前述行為時，係臺北縣政府建設局之約僱稽查員，在
    任職商業輔導課期間，負責臺北縣政府轄內包含電玩業等9
    種行業及網路咖啡店等之稽查工作，嗣於93年1 月6 日調職
    工業輔導課後，除負責稽查轄內違規廠商外，仍需協助商業
    輔導課查緝違規電玩，應屬依據法令從事公務之人員，且保
    密稽查行動及查緝違規電玩業，均為其職務上之行為。其按
    月收受己○○交付之賄款，並違背其實施稽查前應予保密之
    職務義務，多次事先將稽查消息洩漏予己○○，以利各家電
    玩業者躲避稽查，核被告所為，係犯貪污治罪條例第4 條第
    1 項第5 款之對於違背職務之行為收受賄賂罪及刑法第132
    條第1 項之洩漏國防以外秘密罪。被告多次違背職務收受賄
    賂及洩漏國防以外秘密之行為，均時間緊接，所犯罪名相同
    ，顯均係出於概括之犯意為之，均為連續犯，均依刑法第56
    條之規定以一罪論，並加重其刑（法定本刑為無期徒刑部分
    除外）。又被告所犯前開2 罪間，有方法、結果之牽連關係
    ，為牽連犯，依刑法第55條後段規定，應從一重之違背職務
    收受賄賂罪處斷。被告於犯貪污治罪條例第4 條第1 項第5
    款之違背職務收受賄賂罪後，在偵查中自白不諱，並自動繳
    交全部所得財物即賄款126 萬元及0000000000號行動電話1
    支，有本院95年保贓字第1 號收據（見本院卷二第82、83頁
    ）、臺灣士林地方法院檢察署93年度保管字第3169號贓證物
    品清單（見93年度偵字第9938號偵查卷第34頁）及本院95年
    1 月23日審判筆錄可資證明，應依貪污治罪條例第8 條第2
    項前段之規定，減輕其刑，並依法先加後減之。爰審酌被告
    身為公務人員，不知廉潔自持、盡忠職守，竟因一己貪念，
    收受非法電玩業者之賄賂，並違背職務洩漏查緝消息，使查
    緝行動歸於徒勞，不僅助長電玩業者之不法行為，影響社會
    治安，亦破壞國家公務員形象，有悖全民託付與期待，且收
    賄金額達126 萬元，情節非輕，本應重罰，惟念及其自法務
    部調查局臺北市調查處開始調查時起至本院審理時，均坦承
    犯行，且深表悔悟，自動繳交全部所得，犯後態度良好，及
    其犯罪之動機、目的、方式、被告之生活狀況、素行、智識
    程度等一切情狀，量處如主文所示之刑，並宣告褫奪公權3
    年，以資懲儆。另被告收賄所得財物即賄款126 萬元及
    0000000000號行動電話1 支，均應依貪污治罪條例第10條第
    1 項之規定，予以追繳沒收之。
據上論斷，應依刑事訴訟法第299 條第1 項前段、貪污治罪條例
第4 條第1 項第5 款、第8 條第2 項前段、第10條第1 項、第17
條、刑法第11條、第56條、第132 條第1 項、第55條後段、第37
條第2 項，判決如主文。
本案經檢察官丁○○到庭執行職務
中    華    民    國    95    年    2     月    17    日
                  刑事第二庭審判長法  官  林清吉
                                  法  官  張國棟
                                  法  官  馬傲霜
以上正本證明與原本無異。
如不服本判決，應於判決送達後10日內，向本院提出上訴狀。
                                  書記官  陳玉瓊
中    華    民    國    95    年    2     月    17    日
附  表
┌──┬───────┬───────┬───────┐
│編號│電 動 玩 具 店│甲○○收賄金額│賄款交付流程  │
│    │名 稱         │及時間        │              │
├──┼───────┼───────┼───────┤
│ 1  │百原超商（臺北│92年10月間收受│92年10月份之賄│
│    │縣新莊市○○路│3萬元、92年11 │款由戊○○交付│
│    │221 號1 樓，負│月至93年6月按 │乙○○，乙○○│
│    │責人：戊○○）│月收受2 萬元，│轉交己○○，劉│
│    │              │共計19萬元    │國中再交付朱德│
│    │              │              │廉。92年11月份│
│    │              │              │後之賄款由陳錦│
│    │              │              │元交付己○○，│
│    │              │              │己○○再交付朱│
│    │              │              │德廉          │
├──┼───────┼───────┼───────┤
│2   │滋滋脆便利商店│92年11月至93年│己○○交付朱德│
│    │（臺北縣板橋市│6 月按月收受2 │廉            │
│    │民治街42巷1號 │萬元，共計16萬│              │
│    │，股東：己○○│元            │              │
│    │、乙○○、莊文│              │              │
│    │啟）          │              │              │
├──┼───────┼───────┼───────┤
│3   │新東海釣蝦場（│92年11月至93年│丙○○交予劉國│
│    │臺北縣汐止市康│3 月按月收受2 │中，己○○再交│
│    │寧街706 號，股│萬元，共計10萬│付甲○○      │
│    │東：己○○、洪│元            │              │
│    │文從、丙○○）│              │              │
├──┼───────┼───────┼───────┤
│4   │大汐止遊樂場（│92年12月至93年│己○○交付朱德│
│    │臺北縣汐止市中│6 月按月收受5 │廉            │
│    │興路168 號3 樓│萬元，共計35萬│              │
│    │，股東：己○○│元            │              │
│    │、乙○○）    │              │              │
├──┼───────┼───────┼───────┤
│5   │立林超商（臺北│92年12月至93年│乙○○交予劉國│
│    │縣蘆洲市某處，│6 月按月收受2 │中，己○○再交│
│    │負責人：乙○○│萬元，共計14萬│付甲○○      │
│    │）            │元            │              │
├──┼───────┼───────┼───────┤
│6   │不夜城電玩店（│92年12月至93年│乙○○交予劉國│
│    │臺北縣板橋市某│6 月按月收受4 │中，己○○再交│
│    │處）          │萬元，共計28萬│付甲○○      │
│    │              │元            │              │
├──┼───────┼───────┼───────┤
│7   │設於臺北縣板橋│93年5 月、6 月│丙○○交予劉國│
│    │市○○路某電玩│各收受2 萬元，│中，己○○再交│
│    │店            │共計4萬元     │付甲○○      │
└──┴───────┴───────┴───────┘
附錄本判決論罪科刑依據之法條：
貪污治罪條例第4條第1項
  有下列行為之一者，處無期徒刑或10年以上有期徒刑，得併科
  新台幣1億元以下罰金：
  1.竊取或侵占公用或公有器材、財物者。
  2.藉勢或藉端勒索、勒徵、強占或強募財物者。
  3.建築或經辦公用工程或購辦公用器材、物品，浮報價額、數
    量、收取回扣或有其他舞弊情事者。
  4.以公用運輸工具裝運違禁物品或漏稅物品者。
  5.對於違背職務之行為，要求、期約或收受賄賂或其他不正利
    益者。
刑法第132條第1項
  公務員洩漏或交付關於中華民國國防以外應秘密之文書、圖畫
  、消息或物品者，處3年以下有期徒刑。


司法院資訊處製作；財團法人民間司法改革基金會備份。
